【裁判字號】    89,訴,8
【裁判日期】    890731
【裁判案由】    公共危險
【裁判全文】
台灣花蓮地方法院刑事判決                     八十九年度訴字第八號
    公  訴  人  臺灣花蓮地方法院檢察署檢察官
    被      告  己○○
     指定辯護人  本院公設辯護人 甲○
右列被告因公共危險案件，經檢察官提起公訴（八十八年度偵字第四一三九號），本
院判決如左：
    主  文
己○○失火燒燬現供人使用之住宅，處有期徒刑肆月，如易科罰金，以參佰元折算壹
日。緩刑參年。
    事  實
一、己○○於民國（下同）八十八年八月二十一日十五時許，自外地工作返回花蓮縣
    萬榮鄉明利村三鄰四十一其大哥戊○○住處住處，與三哥丁○○、乙○○及友人
    五、六人一起喝啤酒聊天，之後己○○至該處三樓找姪女丙○○聊天並要機車鑰
    匙，但二人發生口角，丁○○、乙○○上樓勸說，己○○轉與丁○○爭吵，嗣丁○○、乙○○不再搭理己○○，己○○於大吵大鬧發完脾氣後，在樓下客廳桌上
    拿走打火機、香煙上二樓戊○○房間，躺在床上，點燃香煙、聽音樂，原應注意
    於酒後躺在床上抽煙極易因睡著香煙掉落造成火災，且依當時情形並無不能注意
    情形，竟能注意而疏未注意為之，致己○○睡著後，手中香煙掉落，引燃放置床
    旁桌上之衣服，乙○○、丁○○在樓下，見二樓濃煙大起，乙○○衝上二樓欲進
    入己○○睡覺房間，因上鎖，乙○○拿拔釘器撬開房門，見己○○腳朝門躺在床
    上睡覺，乙○○衝向前叫欲叫醒己○○，己○○不知房內已起火，以為乙○○找
    伊打架，乃出手反抗，乙○○、丁○○為救己○○，使全力拉己○○至樓下，再
    致力救火，但因火勢迅速漫延，造成二樓起火房間窗戶玻璃受熱破裂、二樓其餘
    房間窗框、樑柱受熱變型，家俱、木造牆壁燒毀，而己○○受有腦部外傷併嚴重
    腦挫傷併左側硬腦膜下出血、吸入性燒傷之傷害。
二、案經花蓮縣警察局鳳林分局報請台灣花蓮地方法院檢察署檢察官偵查起訴。
    理  由
一、訊據被告己○○固坦承於前揭時、地因抽煙引起火災，但堅詞否認是故意放火，
    辯稱：是喝酒睡著，手中香煙掉落引燃床旁衣物著火等語置辯。而公訴人認被告
    涉嫌故意放火罪嫌，無非是以證人乙○○於警訊中證陳：「己○○欲打我小妹（
    指丙○○）被我小妹推開，之後己○○開始打玻璃及破壞家中傢俱等，之後己○○把大門用桌椅等物塞住，不讓我們進去，然後開始在裡面燒火，並且用東西丟
    我們救火，因此火勢越大整個房子燒起來」「己○○從火災房間跑出來，被煙嗆
    到，然後由樓梯間滑下來，傷及到頭部」等語（見警卷第八頁）為論據，但查：
    證人乙○○經本院多次訊問，均證陳：「被告向人要煙抽並一直叫罵，並到二樓
    聽音樂，不久我和丁○○看到房間冒煙，當時被告在戊○○房間睡覺，被告手垂
    到床下床旁雜物及棉被已冒煙，被告仍在睡覺，我們叫醒他，他以為我們要打他
    ，扺抗不讓我們進去，我們衝進去，被告衝出來」，（見本院卷十四頁）；「己○○向路人要一根煙，由路人為己○○點煙之後己○○上二樓，己○○在樓下時
    走路有點搖晃，上二樓之後，我們其他人在屋外，十餘（分）鐘，看到靠路邊的
    窗戶冒出煙，我和丁○○衝上樓，要到房間，但門打不開，以為門被堵，並用腳
    踢開，踢開後，看到己○○在床上睡覺，煙從床旁桌子下冒火，並燒到棉被及衣
    櫥，當時己○○躺在床上睡覺，我打他、叫他起來，己○○以為我要打他就反抗
    ，我打他大叫說起火啦，…我和丁○○把他拖出去，我把他叫起來時，他還在酒
    醉，並叫稱不要打我」（見本院卷第二十六頁以下）；「房間內有床，木桌、鐵
    、衣櫥，木桌上放衣服、舊日曆、報紙，這是我父親房間，……我和叔叔衝進房
    間時，被告躺在床上，木桌離床約三十公分，……我不知門是鎖著，以為是用桌
    椅堵著才打不開，後來是用拔釘器才撬開，我進房間時房內物品還是照原位，沒
    有移動」（見本院卷第六十二頁），而另一證人丁○○證述：「突然有火苗從二
    樓窗戶冒出來，…再到二樓入口左側第一間大哥的房間察看，但房間門關著，我
    們用腳踢開房門發現己○○，當我們踢開房門時己○○從床上起來，以為我們要
    和他打架，我們告訴他起火了，你還不下去，他說他要救火，我們硬把他拖下去
    ，也不知道為何起火，房門是用鐵鉤勾著」等語（見本院卷第十九頁以下），綜
    合乙○○於警訊、本院中證詞最大相異處為究為房門是被告刻意為放火而以桌椅
    堵住或依常態的以鐵鉤鎖門？證人乙○○衝入時，被告是躺在床上睡覺經乙○○
    叫醒？或醒著對乙○○丟東西妨害救火？，依證人戊○○證陳：「房內祇有床、
    桌子、椅子雜物」等語（見本院卷第五十九反面），而依案發時現場擺設鐵桌仍
    置於靠窗邊、櫥櫃置於鐵桌後方已燒毀倒塌，沙發床墊已完全燒毀，僅剩鐵架部
    分，有現場照片六張在卷可考，綜此以觀，證人乙○○於警訊中所陳，被告己○○以桌椅擋住房門不讓人進入而放火之說詞即與事後現場所呈狀態不符。再者，
    起火現場之房間除房門外，僅有一加鐵窗之窗戶，業經本院至現場履勘，制有現
    場圖一份在卷可佐，而證人乙○○、丁○○均證陳當時房門已鎖，且被告係因與
    丙○○鎖要機車鑰匙未果而與家人爭執，則依情被告會為此瑣事而於無處可逃之
    密閉空間放火而自陷己身於危險之中？且依現場研判係位於床邊之起火點，與現
    場重建圖比對，則起火點當係置於床邊之桌子處，有花蓮縣警察局消防隊火災原
    因調查報告書一份及鳳林分局萬榮派出所現場位置圖各一份在卷足憑，而此起火
    點就被告躺於床上後手拿香煙之距離以觀擬係穩合，而被告己○○當日經送醫，
    受有腦部外傷併嚴重腦挫傷併左側硬腦膜下出血、吸入性燒傷之傷害，至八十九
    年九月二日始出院，有全民健康保險重大傷病證明申請書一份（見警卷第十七頁
    ）附卷可佐，顯見被告當時確遭攻擊且當係於不清醒中大量吸入二氧化碳自明，
    是以，被告所辯係酒後躺在床上睡著香煙掉落起火，並被乙○○叫醒等語為可採
    ，是公訴人認被告係故意放火，當有誤會，被告失火燒毀現供人使用之住宅之犯
    行，罪證明確，已可認定，應依法論科。
二、核被告所為係犯刑法第一百七十三條第二項、第一項失火燒燬現供人使用之住宅
    罪。公訴人認被告係犯刑法第一百七十三條第一項放火燒燬現供人使用之住宅罪
    ，尚有未洽，起訴法條應予變更。爰審酌被告並無前科，素行尚稱良好，其犯罪
    後態度等一切情狀，量處如主文所示之刑，並諭知易科罰金之折算標準。末查，
    被告前未曾受有期徒刑以上刑之宣告，此有台灣花蓮地方法院被告全國前案紀錄
    表一份在卷可稽，其因一時失慮，致罹刑章，經此教訓應知所警惕而無再犯之虞
    ，本院認對被告所處之刑以暫不執行為適當，爰併宣告緩刑三年，以啟自新。
據上論斷，應依刑事訴訟法第二百九十九條第一項前段、第三百條、刑法第一百七十
三條第一項、第二項、第四十一條、第七十四條第一款、罰金罰鍰提高標準條例第一
條前段、第二條，判決如主文。
本案經檢察官李子春到庭執行職務
中        華      民      國        八十九      年      七  月    三十一日
                               臺灣花蓮地方法院刑事庭
                               法  官 陳淑媛


司法院資訊處製作；財團法人民間司法改革基金會備份。
